【裁判字號】    90,台上,3929
【裁判日期】    900628
【裁判案由】    背信
【裁判全文】
最高法院刑事判決                                九十年度台上字第三九二九號
    上  訴  人  台灣高等法院檢察署檢察官
    被      告  丙○○
    選任辯護人  蔡德揚律師
                黃瑞明律師
    被      告  甲○○
                乙○○
右上訴人因被告等背信案件，不服台灣高等法院中華民國八十八年十二月二十八日第
二審更審判決（八十八年度上更(二)字第五八○號，起訴案號：台灣台北地方法院檢察
署八十一年度偵字第六九九八號），提起上訴，本院判決如左：
    主  文
原判決撤銷，發回台灣高等法院。
    理  由
本件原判決以公訴意旨略稱：被告丙○○係告訴人必爾斯藍基股份有限公司（下稱告
訴人公司）之業務經理，負責該公司經銷業務，包括經銷商資格之審核、經銷商提供
擔保之執行、訂貨單據與貨款交付程序之查核。該公司於民國八十年間與生活國際企
業有限公司（下稱生活公司，負責人為被告乙○○）、悅發實業股份有限公司（下稱
悅發公司，負責人為被告甲○○）二家公司簽訂經銷合約。蘇某與甲○○、乙○○兄
弟竟共同意圖損害告訴人公司之利益，蘇某未依經銷合約，要求生活、悅發公司提供
擔保價值之不動產設定抵押權、及覓妥有資力之連帶保證人，以擔保告訴人公司對生
活、悅發公司之貨款債權。其中悅發公司並未提供不動產設定抵押權，而生活公司所
提供設定抵押權之不動產，早經設定先順位抵押權，其抵押數額均遠逾該不動產之價
值，所覓保證人又均無資力。自八十年起，生活、悅發公司向告訴人公司大量進貨，
迄八十年十一月止，生活公司計積欠新台幣（下同）五千九百五十二萬四千四百五十
五元，悅發公司積欠一千零四十九萬三千一百六十一元，且均簽發票期長達約三個月
之支票交付貨款，而丙○○仍違反經銷合約收受已逾一個月票期之貨款支票；且生活
、悅發公司並未於六個月前預先訂貨，蘇某又違反公司規定，予以生活、悅發公司享
有訂價五‧六折之優待。上述支票自八十年十一月三十日起開始退票，致告訴人公司
貨款債權無法受償，足生損害予告訴人公司。案經告訴人公司告訴，因認被告丙○○
、甲○○、乙○○共犯刑法第三百四十二條背信罪嫌等情。惟經審理結果，認為不能
證明被告等犯罪，因而維持第一審諭知被告甲○○、乙○○無罪之判決，駁回此部分
檢察官在第二審之上訴；並撤銷第一審論處被告丙○○背信罪刑部分之判決，改判諭
知丙○○無罪，固非無見。
惟查，(一)、原判決理由（第三段之(六)、第十四頁）論述，「告訴人公司於八十年十月
間雖有開立一千餘萬元之發票予悅發公司情事，然事實上悅發公司並未向告訴人公司
訂購貨物，是以上開發票均係針對生活公司所訂購之貨物而開立，此由告訴人公司始
終無法提出任何悅發公司之訂購單可證。至告訴人公司之所以同意以上開方式開立發
票，係為配合生活公司合法節省稅捐，並無告訴人公司所指之生活公司係為掩大量進
貨而另成立悅發公司之情事。」（見原判決第十四頁第五至第九行）云云，認定告訴
人公司係為配合生活公司節稅，而開立發票予悅發公司一節，究竟有何證據證明其事
﹖倘屬上述論斷不虛，悅發公司所積欠一千零四十九萬三千一百六十一元貨款，又有
何證據證明確係生活公司下訂單訂貨，並由該生活公司簽收貨品﹖原審就此事未予調
查明白，並說明其理由，自屬可議。又此生活公司購貨，卻開發票給悅發公司等情，
如果屬實，究係何人同意為之﹖是否丙○○決行，抑或告訴人公司負責人所同意﹖此
涉嫌逃漏稅捐犯行，尤應審究明白。(二)、本院前次判決（八十五年度台上字第二六七
八號）發回更審意旨第二點已指明，悅發公司於八十年十月間始成立，而與告訴人公
司簽訂經銷契約，短短不到兩個月即宣告倒閉，並欠下上述貨款，何故如此，是否另
成立悅發公司分擔訂貨，以遂行計劃性大量詐購貨物﹖又甲○○、乙○○兄弟承認生
活公司及悅發公司僅係一般運動鞋類之零售商，並未經營批發生意（見原審八十四年
度上訴字第一四六○號卷第一卷第二十九頁），渠等既僅為零售商而已，則於八十年
八月至十一月間如何能平均每月銷售近二千萬元鉅額之鞋類﹖其向告訴人公司大量進
貨究竟銷往何處﹖丙○○是否知情而配合出貨﹖實不能無疑。乃原審就此仍未調查、
審究明白，致瑕疵依然存在。又該生活公司、悅發公司平日進貨、銷貨情形如何﹖在
上述期間進貨、銷貨是否異常而有詐取告訴人公司貨品再宣告倒閉之情事﹖允宜調取
該二公司帳冊以為研判，期能發現真實。(三)、公訴意旨指訴，丙○○未依告訴人公司
有關須於六個月前預先訂貨，始能享有訂價五‧六折優待之規定，擅自予生活公司、
悅發公司未於六個月前訂貨仍享有五‧六折優待，致生損害告訴人公司部分，原審僅
憑丙○○所辯，告訴人公司提出之訂購單並非「預訂」時填製，而是臨出貨前才行填
製，其上日期根本與預訂日期無涉云云及證人盧鳳霄所為與此無關之證言，認定丙○
○並未違背告訴人公司之規定而獨厚於生活及悅發公司（見原判決第六至第十四行）
。按告訴人公司規定須於六個月前訂貨，始能享有五‧六折貨款優待之事實，為丙○
○所不爭執，則告訴人公司所提出丙○○予生活、悅發公司五‧六折優待之訂購單之
交易，自應於六個月前即已預訂，始符合告訴人公司之規定。丙○○及甲○○、乙○
○究竟有何證據證明該訂貨係早於六個月前為之﹖此為上開指訴究否成立犯罪之關鍵
，乃原審對此未予調查明白，即採信丙○○片面之辯解，資為此部分無罪之認定，尚
嫌理由不完備。(四)、原判決論斷告訴人公司所生產型號四四○一號鞋子，係告訴人公
司負責人傑夫波頓與甲○○洽商出售事宜，且該型號鞋子根本非屬丙○○權限所得處
理之商品，則蘇某無由將該型商品給予生活或悅發公司特殊優惠等情（見原判決第十
三頁）。但依卷附八十年八月二十三日四四○一型訂購單（見偵查卷第九十二頁）所
載，該次訂購四四○一型產品由丙○○批示「五‧六折」、「全部出清」、「列下
月的帳」等詞，似徵係由丙○○決行出售該型產品，否則，何以不由傑夫波頓批示﹖
倘屬無訛，原判決上述論斷即與卷證資料不符。實情如何，自應根究明白。(五)、本院
前次判決發回更審意旨第一點，指明應再定期單獨訊問證人郭明道，乃原審恝置不理
，未予傳證，又未說明不予傳訊之理由，顯屬未盡調查能事。檢察官上訴意旨，指摘
原判決不當，非無理由，應認仍有撤銷發回更審之原因。
據上論結，應依刑事訴訟法第三百九十七條、第四百零一條，判決如主文。
中      華      民      國     九十     年      六      月    二十八    日
                              最高法院刑事第七庭
                                  審判長法官  吳  雄  銘
                                        法官  池  啟  明
                                        法官  石  木  欽
                                        法官  郭  毓  洲
                                        法官  吳  三  龍
      右正本證明與原本無異
                                              書  記  官
中      華      民      國     九十     年      七      月      二      日


司法院資訊處製作；財團法人民間司法改革基金會備份。
